【裁判字號】    96,易,739
【裁判日期】    970604
【裁判案由】    詐欺等
【裁判全文】
臺灣新竹地方法院刑事判決               96年度易字第739號
公  訴  人  臺灣新竹地方法院檢察署檢察官
被      告  乙○○
                      樓之1
上列被告因詐欺等案件，經檢察官提起公訴（96年度偵字第4215
、4591號），本院裁定適用簡式審判程序，判決如下：
    主  文
乙○○所犯如附表所示之各罪，各處如附表所示之刑，應執行有
期徒刑貳年陸月。
扣案偽造之檢察官服務證貳張、名片壹盒，均沒收。
    事  實
一、乙○○基於意圖為自己不法所有之概括犯意，於民國94間某
    日，在桃園縣中壢市後火車站「漫畫王」書店，以電腦軟體
    印製偽造之「法務部政風司督察組檢察官乙○○服務證」 1
    張，證件上並複製法務部網頁徽章，欲冒充檢察官之身分，
    使他人誤認其有相當之信用，趁機向他人借錢詐欺取財，嗣
    乙○○於94年底某日，在桃園縣桃園市○○路「藍窖」 PUB
    認識丙○○，遂向丙○○冒稱係檢察官，並出示上開偽造之
    檢察官服務證以取信丙○○其有相當之信用，而足生損害於
    丙○○，及法務部對於檢察官服務證管理之正確性。其於翌
    年即95年1月間，向丙○○詐稱家中有急用，連續10 次向丙○○借款，致丙○○陷於錯誤，誤認乙○○身為檢察官有能
    力償還借款，而合計借款新臺幣（下同）2 萬元給乙○○，
    致受有迄今仍無法追償之損害。
二、乙○○另於95年10月間，在桃園縣中壢市○○路16號「墨香
    」PUB飲酒時，對PUB內之人士均自稱檢察官，並在該PUB 店
    指導客人如何進行訴訟，並向店內客人甲○○出示上開偽造
    之檢察官證件，使甲○○亦誤認乙○○為檢察官，而足生損
    害於甲○○，及法務部對於檢察官服務證管理之正確性。乙○○復於96年5月初在該PUB向甲○○詐稱其要升官，並交付
    事先已印製之「法務部政風司督察組檢察官乙○○」名片 1
    張，復於同年5月7日與甲○○一同至墾丁遊玩時，故意撥打
    電話佯稱係待命中休假，要與其他檢察官調班。乙○○於96
    年5 月間以上開方法、相同地點偽造「法務部廉政局籌備處
    處長乙○○服務證」，證件上亦複製法務部網頁徽章，另於
    同期間、同地點製作「法務部廉政局籌備處乙○○處長」名
    片，於同年5 月底對甲○○出示偽造之證件、名片，亦足生
    損害於甲○○，及法務部對於檢察官服務證管理之正確性，
    復於同年5月底、6月初之期間某日，至新竹科學工業園區○○○路11號2 樓甲○○任職之公司辦公室內，向甲○○詐稱
    可使甲○○擔任廉政局副局長，又對甲○○詐稱上級不答應
    甲○○擔任副局長，然能使甲○○擔任13職等之資訊處處長
    特任官，月薪為36萬7 千元。乙○○至甲○○任職之公司時
    ，僱用不知情之租車公司司機王義豐（乙○○向王義豐詐稱
    其係六福皇宮飯店副董事長）及另一名司機駕車載其前往，
    要求王義豐及另名司機為乙○○提皮包，稱呼乙○○「處長
    」，加深甲○○之錯誤。乙○○於甲○○完全誤認其為檢察
    官，且係升遷中之檢察官後，自96年5 月28日開始對甲○○
    為如下詐欺行為：
（一）乙○○於96年5月28日晚上9時許，在桃園縣內某處以門號
      0000000000撥打甲○○使用之門號0000000000號行動電話
      ，向甲○○詐稱其前妻投資期貨失利，急需錢財，需借現
      金，以免留有匯款紀錄被誤認收受賄賂。甲○○於翌日即
      同月29日下午2 時許，在其任職之公司內借款35萬元現金
      給乙○○。
（二）乙○○於96年5 月31日晚上某時許，在桃園縣內某處以門
      號0000000000撥打甲○○使用之門號0000000000號行動電
      話，向甲○○詐稱其正在賣屋為前妻還錢，若要求買方付
      現，恐遭殺價，目前仍缺50萬元，而向甲○○借款50萬元
      。甲○○於翌日即同年6月1日下午2 時許，在其任職之公
      司內借款50萬元現金給乙○○。
（三）乙○○於96年6月7日晚上某時許，在桃園縣內某處以門號
      0000000000撥打甲○○使用之門號0000000000號行動電話
      ，向甲○○詐稱其姊姊做生意需周轉金，而向甲○○借款
      30萬元，甲○○於翌日即同年6月8日下午2 時許，在其任
      職之公司內借款20萬元現金給乙○○。
（四）乙○○於96年6月15日凌晨1時許，在上開「墨香」PUB 向
      甲○○泣訴其被前妻害得很慘，尚缺30萬元，甲○○乃陷
      於錯誤於同日下午2 時許，在其任職之公司內借款30萬元
      現金給乙○○。
（五）乙○○於96年6 月22日傍晚某時許，在桃園縣內某處以門
      號0000000000撥打甲○○使用之門號0000000000號行動電
      話，向甲○○詐稱有秘密任務，需請甲○○代購桃園至高
      雄來回高鐵車票，甲○○遂出資2,660 元購買來回車票後
      ，於同日晚上8 時許，將該來回車票送至乙○○位於桃園
      縣八德市○○路332號2樓之1 住處，乙○○詐得車票後旋
      於翌日即同月23日上午7時30分許，持該2張車票至桃園高
      鐵站退票，扣除手續費26元而取得退票款2,634 元之現金
      。
（六）乙○○又於96年6 月25日傍晚某時許，在桃園縣內某處以
      門號0000000000撥打甲○○使用之門號0000000000號行動
      電話，向甲○○詐稱有秘密任務，且此次係法務部政務次
      長李進勇親自前往執行任務，需乘坐商務艙，請甲○○代
      為購買桃園至高雄來回高鐵商務艙之車票，甲○○乃出資
      購買4,400元之來回車票。甲○○於同日晚上8時許，將該
      來回車票送至乙○○前開住處，乙○○詐得車票後旋於翌
      日即同月23日上午7時30分許，持該2張車票至桃園高鐵站
      退票，扣除手續費26元而取得退票款4,374元之現金。
三、嗣因乙○○遲遲無法還款，甲○○認為有異報警後，始發現
    被騙。甲○○於同年7月2日下午2 時許，配合警方聯絡乙○○至其任職之公司收取其捐給觀護人協會款項時，乙○○到
    場收取6 萬元捐款時為警當場查獲，並扣得上開偽造之證件
    2張及檢察官名片1盒。
四、案經丙○○、甲○○訴由內政部警政署刑事警察局移送臺灣
    新竹地方法院檢察署檢察官偵查起訴。
    理  由
一、被告乙○○所犯詐欺取財、行使偽造特種文書罪，均『非』
    死刑、無期徒刑、最輕本刑為3 年以上有期徒刑之罪，或高
    等法院管轄第一審之案件，被告於本院準備程序進行中，就
    被訴事實為有罪之陳述，經本院認合於刑事訴訟法第273 條
    之1第1項之規定，裁定適用簡式審判程序，合先敘明。
二、被告前雖亦曾於94年10月間起至95年2 月間止，在桃園縣中
    壢市陸軍專科學校內，假冒檢察官身份，向該校橄欖球隊隊
    員陳正雄等人，佯稱願擔任球隊教練，且可代為購置球具及
    安排比賽，以此詐術陸續向陳正雄等人詐得合計204,800 元
    ，而經臺灣桃園地方法院以96年度桃簡字第286 號簡易判決
    判處有期徒刑6月，減為3月確定。然該件被告係利用與陳正
    雄等人為陸軍專科學校學長、學弟之信任關係，以擔任球隊
    教練贊助球隊經費為由詐得財物，與本件被告係在「藍窖」
    PUB 以家有急用為由而隨機詐騙告訴人丙○○財物，二者在
    空間上、對象上已有不同，本件顯係另起犯意，而非基於同
    一之概括犯意，核無連續犯或其他裁判上一罪關係，先此敘
    明。
三、訊據被告對於上開犯行於警詢、偵查、本院準備程序及簡式
    審判程序時均坦承不諱，並經證人即告訴人丙○○、甲○○
    指訴、證人王義豐證述在卷，此外，並有被告偽造之檢察官
    服務證2張、名片2盒扣案可稽（影本見第4215號卷第38頁數
    ），被告上開自白內容確與事實相符，堪足採信，本案事證
    已臻明確，被告上開犯行洵堪認定，自應依法予以論罪科刑
    。
四、論罪科刑
（一）新舊法比較：按行為後法律有變更者，適用行為時之法律
      。但行為後之法律有利於行為人者，適用最有利於行為人
      之法律，現行刑法第2條第1項定有明文。被告行使偽造檢
      察官服務證詐騙告訴人丙○○後，94年2月2日修正公布之
      刑法，業於95年7月1日起施行：刑法第51條第5 款有關宣
      告多數有期徒刑之數罪定執行刑，修正前規定不得逾20年
      ，修正後則規定不得逾30年，以修正前規定有利於被告。
      另修正後之刑法刪除第56條連續犯、第55條後段牽連犯之
      規定，此等刪除雖非犯罪構成要件之變更，然顯已影響刑
      罰之法律效果，仍屬法律變更。經比較刑法修正前後關於
      得否成立連續犯、牽連犯之情形，應以修正前刑法較有利
      於被告。
（二）被告偽造法務部所屬檢察官服務證並出示予告訴人，均足
      以生損害於告訴人，以及法務部對於檢察官服務證管理之
      正確性。
（三）所犯罪名：
    1.詐騙告訴人丙○○部分：係犯刑法第216條、第212條行使
      偽造特種文書罪、第339條第1項之詐欺取財罪。其多次詐
      騙取財犯行，顯係基於概括犯意為之，應依修正前之刑法
      第56條連續犯論以一罪，並加重其刑。被告所犯詐欺取財
      罪、行使偽造特種文書罪，二罪間有方法目的之關係，應
      刑法修正前第55條後段牽連犯規定，從一重之連續詐欺取
      財罪處斷。
    2.詐騙告訴人甲○○部分：
      (1)被告六次詐欺取財犯行，均係犯刑法第339條第1項之詐
        欺取財罪。
      (2)被告行使偽造「法務部廉政局籌備處處長乙○○服務證
        」，係觸犯刑法第216條、第212條行使偽造特種文書罪
        。
    3.被告偽造特種文書後加以行使，偽造之行為均為行使之行
      為所吸收，均不另論罪。
    4.被告所犯上開1.、2.八罪名，應分論併罰。
（六）爰審酌被告於本件犯行前無其他前科，素行普通，僅因缺
      錢，竟偽造相關證件假冒檢察官身份向告訴人詐騙，幸經
      告訴人甲○○識破報警查獲始未再能招搖撞騙，暨其犯後
      坦承全部犯行，態度良好，告訴人所受騙交付之金額、迄
      未未獲賠償，檢察官求刑等一切情狀，分別量處如附表所
      示之刑。
（七）減刑：被告所犯詐欺告訴人丙○○部分，犯罪時間均係在
      96年4 月24日以前，核與中華民國九十六年罪犯減刑條例
      第2條第1項第3款規定相符，應予減刑，爰依法減刑如附
      表編號一所示之刑。並與附表所示其餘之刑，定其應執行
      之刑，以資懲儆。
（八）扣案偽造之檢察官服務證2張及名片1盒，均係被告所有供
      犯本件詐欺取財、行使偽造特種文書犯行所用之物，均應
      宣告沒收。
五、據上論斷，應依刑事訴訟法第273條之1第1項、第299條第 1
    項前段，刑法第2條第1 項前段、第339條、第216條、第212
    條、第38條第1項第2款、修正前刑法第56條、第55條後段、
    第51條第5款，中華民國九十六年罪犯減刑條例第2條第1 項
    第3款、第7條，判決如主文。
本案經檢察官侯少卿到庭執行職務。
中    華    民    國    97    年    6     月    4     日
                  刑事第六庭  法  官  黃美盈
以上正本與原本相符。
如不服本判決應於收受本判決後10日內向本院提出上訴書狀，其
未敘述上訴理由者，並得於提起上訴後10日內向本院補提理由書
狀（均須按他造當事人之人數附繕本）「切勿逕送上級法院」。
中    華    民    國    97    年    6     月    4     日
                              書記官  吳美雲
附錄論罪科刑法條：
刑法第339條（普通詐欺罪）
意圖為自己或第三人不法之所有，以詐術使人將本人或第三人之
物交付者，處5年以下有期徒刑、拘役或科或併科 1 千元以下罰
金。
刑法第216條（行使偽造變造或登載不實之文書罪）
行使第210條至第215條之文書者，依偽造、變造文書或登載不實
事項或使登載不實事項之規定處斷。
刑法第212條（偽造變造特種文書罪）
偽造、變造護照、旅券、免許證、特許證及關於品行、能力服務
或其他相類之證書、介紹書，足以生損害於公眾或他人者，處 1
年以下有期徒刑、拘役或 3 百元以下罰金。
附表：
┌──┬───────────────┬──────┬────────────┐
│編號│罪                         名 │刑        度│備                    註│
├──┼───────────────┼──────┼────────────┤
│一  │刑法第56條（修正前）、第339條 │有期徒刑肆月│詐欺丙○○部分          │
│    │第1項之連續詐欺取財罪         │，減為有期徒│                        │
│    │                              │刑貳月      │                        │
├──┼───────────────┼──────┼────────────┤
│二  │刑法第339條第1項之詐欺取財罪  │有期徒刑拾月│詐欺甲○○35萬元部分    │
├──┼───────────────┼──────┼────────────┤
│三  │刑法第339條第1項之詐欺取財罪  │有期徒刑壹年│詐欺甲○○50萬元部分    │
├──┼───────────────┼──────┼────────────┤
│四  │刑法第339條第1項之詐欺取財罪  │有期徒刑捌月│詐欺甲○○20萬元部分    │
├──┼───────────────┼──────┼────────────┤
│五  │刑法第339條第1項之詐欺取財罪  │有期徒刑拾月│詐欺甲○○30萬元部分    │
├──┼───────────────┼──────┼────────────┤
│六  │刑法第339條第1項之詐欺取財罪  │有期徒刑貳月│詐欺甲○○2660元車票部分│
├──┼───────────────┼──────┼────────────┤
│七  │刑法第339條第1項之詐欺取財罪  │有期徒刑貳月│詐欺甲○○4374元車票部分│
├──┼───────────────┼──────┼────────────┤
│八  │刑法第216條、第212條之行使偽造│有期徒刑月│向甲○○行使偽造檢察官服│
│    │特種文書罪                    │            │務證部分                │
└──┴───────────────┴──────┴────────────┘


司法院資訊處製作；財團法人民間司法改革基金會備份。
